臺灣高等法院高雄分院刑事判決　　　 96年度上易字第638號
上　訴　人　臺灣高雄地方法院檢察署檢察官
被　　　告　甲○○
上列上訴人因被告誣告案件，不服臺灣高雄地方法院96年度易字
第365 號中華民國96年5 月22日第一審判決（起訴案號：臺灣高
雄地方法院檢察署95年度偵字第28923 號），提起上訴，本院判
決如下：
    主  文
上訴駁回。
    理  由
一、公訴意旨略以：被告甲○○於民國（下同）94年4 月4 日，
    以其所有之車牌號碼ZY-0789 號自用小客車，向丙○○（起
    訴書誤載為李文誠）所經營位於高雄市○○區○○路401 號
    「昇大當舖」典當借款新台幣（下同）30萬元，並以行車執
    照正本及開立本票作為擔保，被告甲○○並於同年月15日向
    丙○○表示欲使用上開車輛，並開立支票作為擔保，丙○○
    遂將上開車輛交由甲○○使用，被告甲○○於取得上開車輛
    後，即拒不付款，且避不見面；而「昇大當舖」於95年8 月
    6 日上午4 時許，在高雄市○○區○○街93號前發覺上開車
    輛，隨即將車輛取回，並在停放地點之地上留有車號、「昇
    大當舖」及聯絡電話以通知被告甲○○，詎被告甲○○明知
    上開車輛係由「昇大當舖」取回，並未失竊，竟仍向高雄市
    政府警察局左營分局新莊派出所謊報上開車輛遭竊取，因認
    被告甲○○涉犯刑法第171條第1 項未指定犯人誣告罪嫌。
二、按犯罪事實應依證據認定之，無證據不得認定其犯罪事實，
    不能證明被告犯罪者，應諭知無罪之判決，刑事訴訟法第15
    4 條第2 項、第301 條第1 項分別定有明文。又按刑事訴訟
    法上所謂認定犯罪事實之證據，係指足以認定被告確有犯罪
    行為之積極證據而言，如未能發現相當證據或證據不足以證
    明，自不能以推測或擬制之方法，以為裁判基礎。又認定不
    利於被告之事實，須依積極證據，苟積極證據不足為不利被
    告之認定時，即應為有利於被告之認定，更不必有何有利之
    證據，最高法院30年上字第816 號判例足資參照。又按刑法
    之誣告罪，以意圖他人受刑事或懲戒處分，向該管公務員誣
    告為構成要件，故該項犯罪，不特須指出其具體事實，足以
    使人受刑事或懲戒處分，且須明知其為虛偽，具有故意構陷
    之情形始能成立，如對於事實有所誤認，即缺乏此種意思條
    件，自難令負誣告責任。誣告罪之成立以意圖他人受刑事處
    分或懲戒處分，而為虛偽之告訴告發報告者為要件。所謂虛
    偽係指明知無此事實故意捏造而言，若告訴人誤認有此事實
    或以為有此嫌疑，自不得指為虛偽，即難科以本罪，復有最
    高法院22年上字第3368號、40年台上字第88號判例可資參照
    。綜上可知，所謂虛構事實，係指明知無此事實，而故意捏
    造者而言，是如若出於誤信、誤解、誤認或懷疑有此事實，
    或對其事實誇大其詞，或資為其訟爭上之攻擊或防禦方法，
    或其目的在求判明是非曲直者，均不得謂屬誣告。
三、公訴人認被告甲○○涉犯上揭誣告罪嫌，係以告訴人丙○○
    之指訴，並有「昇大當舖」取回上開車輛時之照片、新莊派
    出所製作之失竊筆錄、高雄市政府左營分局車輛協尋單、昇
    大當舖當票、行照影本、押當車輛切結書、借款保證書、高
    雄市當舖商業同業公會流當證明書等為其主要論據。訊據被
    告堅決否認有何誣告之犯行。辯稱：伊於95年8 月6 日上午
    6 時許，前往高雄市○○區○○街93號前之停車地點要駕駛
    車輛時，發現車輛不見，乃於同日下午6 、7 時許前往高雄
    市政府警察局左營分局新莊派出所報案協尋車輛，伊不知道
    該車係遭「昇大當舖」派人拖走等語。經查：
（一）證人丙○○於原審審理時證稱：被告於94年4 月15、16日
      左右，跟我說他親戚要娶老婆，開支票給我，暫時要將車
      子借出去幾天，後來被告沒有將車子還回來，一開始我們
      打電話給他，請他處理，他說好，但是都沒有處理，後來
      找很久，都找不到車子，就沒有再聯絡，嗣於95年8 月6
      日發現該車，公司員工乙○○才與拖車公司人員將車子拖
      回；拖車時我不在現場，是乙○○告訴我拖車地點在新吉
      街巷子裡，當天將車子拖走前，並沒有與被告取得聯繫等
      語（見原審卷第65頁至第72頁）。證人乙○○於本院96年
      8 月17審理時亦證稱：要拖走該車時，伊有通知被告，但
      當時電話不通等情。則於95年8 月6 日將前開車輛拖走之
      前，被告即難知悉其車輛係遭「昇大當舖」拖走，甚為明
      確。至證人丙○○於檢察官偵訊時雖證稱：我們在95年8
      月6 日早上4 時左右將車拖回來，拖車前有打電話通知被
      告云云（見95年度偵字第28923 號卷第23頁），經比對其
      於原審之前開證述及證人乙○○於本院上開證述，其於偵
      訊時之真意應係指「昇大當舖」於95年8 月6 日前之某日
      ，曾以電話聯絡被告返還車輛，而非於95年8 月6 日拖車
      之時與被告取得聯繫，將拖吊車輛之事告知被告，則尚難
      據證人丙○○於偵查中之證述，而為不利於被告之認定。
（二）證人乙○○於本院96年8 月17日審理時雖證稱：拖走該車
      時，伊有在現場地上寫字及照相等語，並有證人丙○○於
      警詢時提出拖車照片6 張（見警卷第28頁至第31頁）。但
      被告於原審審理時另提出照片4 張，顯示高雄市○○區○○街93號前之現場情形（見原審卷22頁至第23頁）。經比
      對兩者所提出之照片，證人丙○○所提出之照片，拖吊車
      輛之人員雖在拖吊處留下車號、「昇大當舖」及聯絡電話
      等字樣，惟現場路邊有雜草，且未顯示拖吊地點附近之門
      牌號碼，而被告提出之照片中則清楚顯示新吉街93號之門
      牌號碼及門前地理位置情形，柏油路兩邊均以水泥鋪設、
      未生有雜草，對照兩處位址情形有明顯不同之特徵，顯見
      兩處乃不同地點；再參以證人陳朝坤於新吉街93號擺設檳
      榔攤，其每日擺攤時間自下午1 、2 時許至翌日凌晨2、3
      時，曾見過被告駕駛上開車輛，且車輛都停放在檳榔攤對
      面，於95年8 月6 日凌晨2 、3 時許收攤時，尚看見上開
      車輛停放在檳榔攤對面，同日上午聽說被告車輛遭偷竊，
      曾走到被告停車位置察看，並未發現地面留有車號、「昇
      大當舖」及聯絡電話等字樣，當天未下雨，不會有因下雨
      把字跡沖掉之情形等節，業據證人陳朝坤證述明確（見原
      審卷第41頁到第43頁），則證人丙○○其提出之拖車照片
      6 張，應非拍攝於高雄市○○區○○街93號前。是以，尚
      難以證人乙○○之上開證述及證人丙○○提出之前開6 張
      照片，證明「昇大當舖」將上開車輛拖走時，確有於高雄
      市○○區○○街93號之停放地點地上留有車號、「昇大當
      舖」及聯絡電話以通知被告，而為不利於被告之認定。
（三）被告曾於95年8 月6 日凌晨將上開車輛停放於新吉街93號
      前，嗣於同日上午6 時許，見其車輛並未停放於該處，而
      車輛停放地點並無留存任何字跡，且「昇大當舖」員工乙○○及拖車司機拖吊車輛時，並未聯絡被告說明車輛被拖
      吊之情形，則被告自無從知曉車輛係遭「昇大當鋪」取回
      ，是被告不知車輛已遭「昇大當鋪」拖吊，而誤以為車輛
      失竊，乃向新莊派出所報案車輛遭竊，並非完全出於憑空
      捏造，或尚非全然無因，揆諸前開最高法院見解，核與誣
      告罪之構成要件有間，尚難成立誣告罪名。此外，復查無
      其他積極證據足資認定被告確有公訴人所指之誣告犯行，
      自屬不能證明被告犯罪。
四、原審因而諭知被告無罪之判決，核無違誤，檢察官上訴意旨
    以原審未能傳喚證人乙○○作證，認為被告是否有誣告犯行
    ，尚有疑義，而提起上訴；惟經本院傳喚證人乙○○，證人
    乙○○之證述仍難執為被告有誣告犯行之證據，有如前述。
    本件檢察官之上訴為無理由，應予駁回。
據上論斷，應依刑事訴訟法第368條，判決如主文。
本案經檢察官彭南雄到庭執行職務。
中　　華　　民　　國　　96　　年　 　9　　月　　21　　日
            刑事第六庭  審判長法  官  王憲義
                              法  官  張盛喜
                              法  官  邱永貴
以上正本證明與原本無異。
不得上訴。
中　　華　　民　　國　　96　　年　　9 　　月　　21　　日
                              書記官  唐奇燕
